最高法院刑事判決　　　　　　　　　　　　　　　　九十一年度台上字第八０七號
　　上　訴　人　台灣高等法院檢察署檢察官
　　被　　　告　甲○○
　　選任辯護人　曾肇昌律師
右上訴人因被告貪污案件，不服台灣高等法院中華民國九十年七月四日第二審更審判
決（九十年度上更(二)字第一０六號，起訴案號：台灣新竹地方法院檢察署八十六年度
偵字第九九六二號），提起上訴，本院判決如左：
    主  文
原判決撤銷，發回台灣高等法院。
    理  由
本件原判決以公訴意旨略稱：被告甲○○係內政部警政署保安警察第一總隊隊員，於
民國八十三年十月間支援新竹縣警察局竹北分局，派駐湖口分駐所，負責該所支援勤
務並協助處理一般性案件，係依據法令從事公務之人員，於八十六年四月二十二日十
時四十五分許，在新竹縣湖口鄉○○路○段附近執行交通稽查勤務時，發現謝福添（
判決免刑確定）駕駛未經核准領用牌證之六輪拼裝車輛行經該處，明知除應依道路交
通管理處罰條例第十二條第一項第二款規定對謝福添開具罰單告發外，須另依同條第
二項規定將該違規拼裝車輛執行沒入，再依台灣省拼裝車輛管理及取締要點第十二點
規定將該違規車輛送交指定處所取據後，併同告發單移送公路監理機關裁處。被告於
八十六年四月二十三日上午，在新竹縣警察局竹北分局製發舉發違反道路交通管理事
件通知單後，竟在謝福添請託下，將舉發通知單上違規事實欄內已填載「禁駛沒入」
其中「沒入」二字當場刪除，並將該違規拼裝車輛暫查扣於新工派出所停車場。其後
被告透過第三人約謝福添見面表示只要交付新台幣（下同）十五萬元，即可取回該拼
裝車輛，惟謝福添認金額過高而未同意，但仍將前開舉發單正本交予被告收回銷案。
被告於謝福添友人所涉竊盜案件經不起訴處分後告知謝福添可取回該車，但須支付二
萬元，約八十六年七月中旬某日中午，被告乃違背職務於新竹縣湖口鄉○○路停車場
將上開查扣之拼裝車輛鑰匙交予謝福添，由謝福添自行至新工派出所停車場取回拼裝
車，謝福添則於同日晚上九時三十分許，在上開停車場交付現金二萬元予被告收受。
嗣於八十六年十月二十日謝福添向新竹縣調查站檢舉被告瀆職，被告為恐事發受罰，
於同年十一月十八日中午至謝福添住處，表示警方督察室已知此案，要謝福添儘快找
輛相似之拼裝車代替原查扣車輛，謝福添應允並於同月十九日中午在桃園縣楊梅鎮富
岡里十五鄰二五０號處找到相似之拼裝車，其後並以三萬元代價向陳國泉購得，並依
被告指示停放在湖口鄉和興公墓入口處。被告復於同月二十二日六時三十五分許至謝
福添住處退還二萬元，另將應到案日期已改為八十六年十二月六日之舉發通知書影本
交予謝福添，要其至新埔監理站繳納罰款。謝福添則於八十六年十二月一日將上開二
萬元交新竹縣調查站扣案處理。因認被告甲○○涉有貪污治罪條例第四條第一項第五
款之收受賄賂罪嫌云云。經審理結果，不能證明被告犯罪，因而撤銷第一審科刑判決
，改判諭知被告無罪，固非無見。
惟查：(一)、原判決理由五、(六)以同案被告謝福添於八十六年十月二十日在法務部調查
局新竹縣調查站（下稱新竹縣調查站）之供述與同年十二月一日在該站調查時所稱何
人叫其去取車，取車地點、車鑰匙如何取得等情，前後顯不相符，且於原審更審時稱
交付賄款後數日，被告與其女友拿二萬元退還，與其前所稱於八十六年七月中旬某日
交付賄款二萬元，被告於同年十一月二十二日退還，亦不相符，非無瑕疵，不能證明
被告犯罪云云。然稽之卷內資料，該謝福添八十六年十月二十日在新竹縣調查站之供
述固與其後於同年十二月一日在同站調查中之供述，就上述何人叫其去取車等各情互
有不符，惟其於同年十二月一日之調查中訊以你今日前來本站所為何事？即答稱：因
我於10.至貴站檢舉警員甲○○涉嫌瀆職所述事實，有部分內容不實在，故今日主
動前來，將不實部分再提出詳細說明等語。則其前後不同之供述，自以八十六年十二
月一日之調查筆錄為正確。該謝福添既指其為檢舉時之所供有部分內容不實，即不足
採，原判決採為判決基礎，自與證據法則有違。而謝福添於原審更審中，訊以你是否
有交付兩萬元給甲○○？所答：「……我把車子取回之後，當天晚上八點多的時候，
我就借錢拿到新竹縣湖口鄉鐵軌旁的臨時停車場交給甲○○兩萬元，當時沒有人看到
。經過約數天後，甲○○與他女朋友二人拿兩萬元到我家要還我，並要我不要亂說話
，在甲○○離開後，隨即就有調查站的人員出現把我帶到調查站，我認為當時調查局
的人已經在跟蹤甲○○。」似指其交付賄款後數日，被告與其女友拿二萬元退還。但
謝福添於八十六年十一月二十二日及同年十二月一日分別於警訊、新竹縣調查站調查
時，均指八十六年七月中將車取回之當天晚上二十一時許，依照約定到湖口鄉○○路
停車場內親手將二萬元交給被告，……被告於同年十一月二十二日六時三十五分至其
住處交還二萬元。謝福添於偵查中復供述其於八十六年十一月二十二日在警訊時之筆
錄內容實在。且被告於八十六年十二月十二日在新竹縣調查站調查時，亦不否認八十
六年十一月二十二日上午六時許與其女友一同前往謝福添家中之事實（見警卷第七、
八頁及偵查卷第七頁背面、第二三｜二五頁、第四八頁）。參以卷附之謝福添及被告
在新竹縣調查站筆錄及警訊筆錄所載日期分別為八十六年十月二十日、十二月一日、
二日、十二日及同年十一月十二日以觀，該謝福添於原審更審時所稱被告退還二萬元
之日期顯非在交付賄款後數日，而係在謝福添於八十六年十月二十日向新竹縣調查站
檢舉後之同年十一月二十二日，謝福添即於同年十二月一日將該二萬元交由新竹縣調
查站處理。原判決遽以謝福添所供退還賄款之日期非無瑕疵，而為被告有利之判決，
亦難謂於證據法則無違。(二)、被告係支援執行交通稽查勤務，於發現謝福添駕駛未經
核准領用牌照之六輪拼裝車輛時，應依違反道路交通管理處罰條例第十二條第一項第
二款、第二項規定開具罰單，並依台灣省拼裝車輛管理及取締要點第十二點將該違規
車輛送交指定處所取據後，併同告發單移送公路監理機關裁處。被告並不諱言其於執
行上開勤務時，在新竹縣警察局舉發違反道路交通管理事件通知單違規事實欄內已填
載「禁駛沒入」，其中「沒入」二字當場刪除，係應謝福添之要求使然（見偵查卷第
四四頁），復未依上開取締要點第十二點規定送交指定處所取據後，併同告發單移送
公路監理機關裁處。且據謝福添所稱，被告嗣後又將由其自行保管之該拼裝車鑰匙交
還謝福添將車駛回保管使用，而由謝福添另以三萬元之價格購入同型車頂替，於八十
六年十一月二十日送交監理單位銷燬等情，如果無訛，被告之所為，能否謂無對於主
管之事務，直接圖謝福添私人不法之利益，非無研酌餘地。原判決以被告於開具前開
舉發通知單時，原在該通知單違規事實欄記載「禁駛沒入」，雖在謝福添要求下，當
場將「沒入」二字刪除，不論該舉發單上是否有「沒入」之記載，均不影響監理機關
對於違規事實之認定，亦不生損害於公眾或他人，難認被告有何登載不實以圖利謝福
添云云，不免速斷。檢察官上訴意旨執以指摘原判決不當，非無理由，應認原判決仍
有撤銷發回更審之原因。
據上論結，應依刑事訴訟法第三百九十七條、第四百零一條，判決如主文。
中      華      民      國    九十一    年      二      月      七      日
                              最高法院刑事第三庭
                                  審判長法官  陳  錫  奎
                                        法官  洪  清  江
                                        法官  李  伯  道
                                        法官  呂  丹  玉
                                        法官  洪  文  章
      右正本證明與原本無異
                                              書  記  官
中      華      民      國    九十一    年      二      月     二十     日
